【裁判字號】    90,訴,195
【裁判日期】    900524
【裁判案由】    返還消費借貸款
【裁判全文】
臺灣板橋地方法院民事判決  九十年度訴字第一九五號
    原      告    萬泰商業銀行股份有限公司土城分公司
    法定代理人    乙○
    訴訟代理人    丙○○
    法定代理人    甲○○
    被      告    丁○○
                  戊○○
                  吳春麗
右當事人間請求返還消費借貸款事件，本院判決如左：
    主      文
被告韋宏鋼鐵工業有限公司、丁○○、戊○○、吳春麗應連帶給付原告新台幣拾柒
萬仟肆佰柒拾肆元，及如附表一所示之利息、違約金。
被告韋宏鋼鐵工業有限公司、丁○○、戊○○、甲○○應連帶給付原告新台幣貳佰貳
拾萬仟柒佰捌拾陸元，及如附表二所示之利息、違約金。
訴訟費用由被告韋宏鋼鐵工業有限公司、丁○○、戊○○、吳春麗連帶負擔二十五分
之四，餘由被告韋宏鋼鐵工業有限公司、丁○○、戊○○、甲○○連帶負擔。
本判決第一項於原告以新臺幣壹拾貳萬伍仟元為被告韋宏鋼鐵工業有限公司、丁○○
、戊○○、吳春麗供擔保後，得假執行。但被告戊○○或被告吳春麗如於假執行程序
實施前，以新臺幣拾柒萬仟肆佰柒拾肆元為原告供擔保，得免為假執行。
本判決第二項於原告以新臺幣柒拾萬伍仟元為被告韋宏鋼鐵工業有限公司、丁○○
、戊○○、甲○○供擔保後，得假執行。但被告戊○○如於假執行程序實施前，以新
臺幣貳佰貳拾萬零仟柒佰捌拾陸元為原告供擔保，得免為假執行。
    事      實
甲、原告方面：
一、聲明：如主文第一、二項所示，並陳明願供擔保請准宣告假執行。
二、陳述：
    （一）被告韋宏鋼鐵工業有限公司（以下稱韋宏公司）於民國八十六年八月五日
          邀同被告丁○○、戊○○及吳春麗為連帶保證人，向原告借款新臺幣（下
          同）三百萬元，約定分三年共三十六期按月攤還本息，以週年利率百分之
          八點七七計算利息，如有遲延履行時，逾期在六個月部分依上開利率之一
          成，逾期超過六個月部分者，則另依上開利率之二成加計違約金，詎被告
          韋宏公司自八十九年三月起即未再繳納本息，依約債務視為全部到期，被
          告韋宏公司尚積欠原告三十七萬三千四百七十四元及如附表一所示之利息
          、違約金，爰依消費借貸及連帶保證之法律關係，訴請被告韋宏公司、廖
          本能、戊○○及吳春麗連帶給付前開金額、利息及違約金。
    （二）被告韋宏公司復於八十八年八月三十一日邀同被告丁○○、戊○○及王明
          煜為連帶保證人，與原告簽定週轉金貸款契約，約定額度為八百萬元，額
          度期間為一年，可分次借用，每筆借款期間不得逾四個月，本金到期時一
          次清償，並以週年利率百分之九點零四之利息按月計付，如有遲延履行時
          ，其逾期在六個月以內者，按上開利率之一成，逾期超過六個月之部分，
          另按上開利率二成計付違約金。詎被告韋宏公司自八十九年三月起即未再
          依約繳息，各筆借款之清償期亦均已屆至，被告韋宏公司尚積欠原告二百
          二十萬三千七百八十六元及如附表二所示之利息、違約金，爰依週轉金借
          貸契約及連帶保證之法律關係，訴請被告韋宏公司、丁○○、戊○○、甲○○連帶給付上開本金、利息及違約金。
    （三）對被告戊○○抗辯所為之陳述：原告係基於連帶保證之法律關係向被告廖
          本煙請求，縱使其已將股份轉讓他人，因並未向原告表示終止保證契約，
          故仍應負保證責任。況原告於八十八年八月三十一日與被告韋宏公司簽定
          之週轉金貸款契約，被告戊○○仍在該契約書之連帶保證人欄上簽名，自
          應負保證人責任。就原告向執行處聲請按月扣押被告戊○○薪資三分之一
          部分，因第三人即樹林市公所對戊○○之債權聲明異議，該執行程序業已
          終結，原告並未因此受償，才會提起本件訴訟。
    （四）對被告吳春麗抗辯所為之陳述：原告對被告吳春麗之請求係基於保證契約
          ，與事後公司負責人之變更無關。又該簡易庭之案件已因原告未補繳裁判
          費而裁定駁回，本件並無重複起訴之問題。
三、證據：提出借據五紙、週轉金貸款契約一份、授信約定書六件、申請書一份、本
    院九十年一月三日發函之八十九年度職全天字第一二五四號民事執行處通知函影
    本及台北縣樹林市公所八十九年十二月二十六日八九本縣樹人字第八九一三七一
    五一號函影本各一紙為證。
乙、被告方面：
壹、被告韋宏公司及被告兼法定代理人甲○○部分：
    其未於言詞辯論期日到場，惟據其前於準備程序中之聲明、陳述略以：
  一、聲明：原告之訴駁回。
  二、陳述：被告韋宏公司確有向原告借貸上開金錢，被告甲○○亦確實簽名擔任連
      帶保證人，惟目前無能力償還。
貳、被告丁○○部分：
    其未於言詞辯論期日到場，亦未提出書狀作何聲明或陳述。
參、被告戊○○部分：
    其未於言詞辯論期日到場，惟據其前於準備程序所提書狀之聲明、陳述略以：
  一、聲明：原告之訴駁回，並陳明如受不利判決，願供擔保請准宣告免為假執行。
  二、陳述：被告戊○○於八十七年九月一日即將對被告韋宏公司之全部股權讓予被
      告丁○○，由被告丁○○與被告甲○○繼續經營，雙方並書立協議書，載明有
      關韋宏公司之一切債務均與被告無關。又原告業向鈞院民事執行處聲請核發執
      行命令，要求按月扣押被告戊○○薪俸三分之一，是被告戊○○已無連帶清償
      韋宏公司債務之義務。
  三、證據：提出協議書影本一紙、本院八十九年十二月十七日板院通民執全天第一
      二五四號執行命令影本一件為證。
肆、被告吳春麗部分：
    其未於言詞辯論期日到場，惟據其前於準備程序所提書狀之聲明、陳述略以：
  一、聲明：原告之訴駁回，並陳明如受不利判決，願供擔保請准宣告免為假執行。
  二、陳述：本件原告業向鈞院板橋簡易庭就同一事件對被告吳春麗提起返還借款之
      訴，本件恐有重複起訴之嫌。且被告吳春麗前擔任被告韋宏公司之負責人，係
      基於職務關係始擔任本件連帶保證人，惟被告韋宏公司已於八十七年九月一日
      改組，被告己○○○既已非公司負責人，自毋庸因職務關係再負保證責任。
  三、提出本院簡易庭八十九年度板簡字第一三九○號開庭通知書影本一紙為證。
丙、本院依職權向本院板橋簡易庭民事紀錄科查詢八十九年度板簡字第一三九○號民
    事事件終結情形為何。
    理      由
甲、程序方面：
    本件被告皆未於言詞辯論期日到場，均核無民事訴訟法第三百八十六條所列各款
    情形，爰依原告之聲請，由其一造辯論而為判決。
乙、得心證之理由：
一、本件原告主張被告韋宏公司於八十六年八月五日邀同被告丁○○、戊○○及吳春
    麗為連帶保證人，向原告借款三百萬元，約定分三年共三十六期按月攤還本息，
    以週年利率百分之八點七七計算利息，如有遲延履行時，逾期在六個月部分依上
    開利率之一成，逾期超過六個月部分者，則另依上開利率之二成加計違約金，詎
    被告韋宏公司自八十九年三月起即未再繳納本息，依約債務視為全部到期，被告
    韋宏公司尚積欠原告三十七萬三千四百七十四元及如附表一所示之利息、違約金
    ；被告韋宏公司復於八十八年八月三十一日邀同被告丁○○、戊○○及甲○○為
    連帶保證人，與原告簽定週轉金貸款契約，約定額度為八百萬元，額度期間為一
    年，可分次借用，每筆借款期間不得逾四個月，本金到期時一次清償，並以週年
    利率百分之九點零四之利息按月計付，如有遲延履行時，其逾期在六個月以內者
    ，按上開利率之一成，逾期超過六個月之部分，另按上開利率二成計付違約金。
    詎被告韋宏公司自八十九年三月起即未再依約繳息，其借款之清償期亦均已屆至
    ，被告韋宏公司尚另積欠原告二百二十萬三千七百八十六元及如附表二所示之利
    息、違約金，爰各依消費借貸、週轉金借貸契約及連帶保證之法律關係，分別求
    為判決如聲明所示。被告皆未於言詞辯論期日到場，被告丁○○則復未提出書狀
    作何聲明或陳述；被告韋宏公司及被告兼法定代理人甲○○曾於準備程序期日到
    場，渠等固不爭執確有向原告借貸及簽名擔任保證人之事實，惟辯以目前均無能
    力清償等語；被告戊○○則於準備程序中提出書狀，略以伊於八十七年九月一日
    即將被告韋宏公司之全部股權讓予被告丁○○，並書立協議書，載明有關韋宏公
    司之一切債務均與伊無關，且原告業向本院民事執行處聲請核發執行命令，要求
    按月扣押伊之薪俸三分之一，伊已無連帶清償韋宏公司債務之義務等語，資為抗
    辯；被告吳春麗亦於準備程序中提出書狀，陳稱原告已向本院板橋簡易庭就同一
    事件對其提起返還借款之訴，本件恐有重複起訴之嫌，又其因擔任被告韋宏公司
    之負責人，係基於職務關係始擔任本件連帶保證人，惟被告韋宏公司已於八十七
    年九月一日改組，其既已非公司負責人，自毋庸因職務關係再負保證責任等語，
    以為抗辯。對於被告戊○○、吳春麗之上開抗辯，原告則復以：原告係基於連帶
    保證之法律關係向被告戊○○請求，況被告確實於系爭週轉金貸款契約之連帶保
    證人欄簽名，與其是否轉讓股權無涉，且第三人即樹林市公所對戊○○之債權聲
    明異議，該執行程序業已終結，原告並未因此受償，才會提起本件訴訟；原告對
    被告吳春麗之請求係基於保證契約，與事後公司負責人之變更無關，又該簡易庭
    之案件已因原告未補繳裁判費而裁定駁回，本件並無重複起訴之問題等情，以為
    駁斥。
二、原告主張之上開事實，業據其提出借據五紙、週轉金貸款契約一份、授信約定書
    六件、申請書一份、本院八十九年度職全天字第一二五四號民事執行處通知函影
    本及台北縣樹林市公所八十九年十二月二十六日八九本縣樹人字第八九一三七一
    五一號函影本各一紙為證，且為被告韋宏公司及被告甲○○所自認，被告戊○○
    及吳春麗亦不爭執確有借貸及分別擔任連帶保證人之事實，被告丁○○則經合法
    通知未到庭，亦未提出任何書狀否認或爭執原告之主張，自應視為自認原告主張
    之事實。縱上，原告上開主張堪信為真實。
三、被告戊○○雖辯稱伊於八十七年九月一日即將被告韋宏公司之全部股權讓予被告
    丁○○，並書立協議書，載明有關韋宏公司之一切債務均與伊無關，且原告業向
    本院民事執行處聲請核發執行命令，要求按月扣押伊之薪俸三分之一，伊已無連
    帶清償韋宏公司債務之義務等語，並提出協議書影本一份及本院八十九年十二月
    十七日板院通民執全天第一二五四號執行命令影本一件為證。然查被告戊○○既
    分別於系爭借據及週轉金貸款契約上連帶保證人欄簽名，自應依各該契約約定，
    負連帶保證之責，與其於八十七年八月三十一日將對韋宏公司之股權轉讓丁○○
    ，並不相關。況被告戊○○於九十年一月十日向原告提出申請書，請求分期攤還
    韋宏公司之欠款，有原告提出之申請書影本一紙在卷可參，依該申請書上所載「
    申請人戊○○為貴友行（即原告）援信戶得元捲門材料有限公司、韋宏鋼鐵工業
    有限公司現欠借款約計新台幣二百餘萬元之連帶保證人。．．．」等情，更足認
    被告戊○○於移轉對韋宏公司之股份後，對於其仍擔任被告韋宏公司借款之連帶
    保證人一事，知之甚詳。又查原告雖曾就本件借款，向本院民事執行處聲請按月
    扣押被告戊○○之薪資債權三分之一，然因第三人即台北縣樹林市公所對被告戊○○之債權聲明異議，原告未能扣取其薪資債權，始提起本件訴訟，此復有原告
    提出之本院九十年一月三日發函之八十九年度職全天字第一二五四號民事執行處
    通知函影本、台北縣樹林市公所八十九年十二月二十六日八九本縣樹人字第八九
    一三七一五一號函影本各一紙為證，原告既未能於前揭民事執行程序中受償，自
    無解於被告戊○○對韋宏公司之債務負連帶清償之責。是被告戊○○所辯，洵不
    足採。
四、被告吳春麗另辯以原告已向本院板橋簡易庭就同一事件對其提起返還借款之訴，
    本件有重複起訴之嫌，又其係因職務關係而為保證，被告韋宏公司已於八十七年
    九月一日改組，其既已非公司負責人，自毋庸因職務關係再負保證責任等語，並
    提出本院簡易庭八十九年度板簡字第一三九○號開庭通知書影本一紙為證。然經
    本院依職權向本院板橋簡易庭民事紀錄科查詢前揭案件，其終結情形為當事人二
    次未到庭視為撤回，此有電話紀錄一紙在卷可憑，是本件並無重複起訴之問題。
    再查被告吳春麗係於八十六年八月五日在系爭借據上簽名擔任連帶保證人，縱嗣
    後韋宏公司於八十七年九月一日改組，被告吳春麗卸任公司董事長之職，亦不影
    響其依約所應負之連帶保證責任。故被告吳春麗所辯，亦無可採。
五、從而原告依借貸及連帶保證之法律關係，分別訴請被告韋宏公司、丁○○、戊○○及吳春麗連帶清償借款三十七萬三千四百七十四元及如附表一所示之利息、違
    約金，並請求被告韋宏公司、丁○○、戊○○及甲○○連帶清償借款二百二十萬
    三千七百八十六元及如附表二所示之利息暨違約金，為有理由，應予准許。
六、原告及被告戊○○、吳春麗均陳明願供擔保以代釋明，請准宣告假執行或免為假
    執行，均核無不合，爰各酌定相當之擔保金額，併准許之。
七、結論：本件原告之訴為有理由，依民事訴訟法第三百八十五條第一項前段、第七
    十九條但書、第八十五條第二項、第三百九十條第二項、第三百九十二條，判決
    如主文。
中      華      民      國    九十    年      五      月    二十四    日
                                臺灣板橋地方法院民事第二庭
~B審判長法      官  蕭惠芳
~B      法      官  周舒雁
~B      法      官  劉元斐
右為正本係照原本作成
如對本判決上訴，須於判決送達後廿日內向本院提出上訴狀
中      華      民      國    九十    年      五      月    二十五    日
~B      法院書記官  洪惠玲


司法院資訊處製作；財團法人民間司法改革基金會備份。
